【裁判字號】    98,訴,129
【裁判日期】    990519
【裁判案由】    損害賠償
【裁判全文】
臺灣新竹地方法院民事判決               98年度訴字第129號
原      告  丁○○
被      告  乙○○
被      告  甲○○
被      告  丙○○
上列當事人間請求損害賠償事件，經本院刑事庭裁定移送前來（
98年度附民字第1 號），於中華民國99年4 月28日辯論終結，本
院判決如下：
    主  文
被告乙○○、甲○○、丙○○應連帶給付原告貳拾萬元及自民國
九十八年一月二十一日起至清償日止，按年息百分之五計算利息
。
原告其餘之訴駁回。
訴訟費用由被告乙○○、甲○○、丙○○連帶負擔百分之二十，
餘由原告負擔。
本判決第一項得假執行。
原告其餘假執行之聲請駁回。
    事實及理由
甲、程序方面：
一、按訴狀送達後，原告不得將原訴變更或追加他訴，但擴張或
    減縮應受判決事項之聲明，不在此限；民事訴訟法第255條
    第1項第3款定有明文。查本件原告起訴時聲明：「被告等應
    連帶給付原告新臺幣（下同）950,000 元，即自起訴狀繕本
    送達翌日起至清償之日止，按週年利率百分之6 計算之利息
    。」嗣於民國98年4 月3 日具狀變更其聲明為「被告等應連
    帶給付原告984,826 元及自起訴狀繕本送達翌日起至清償日
    止按年利率百分之6 計算之利息。」其餘聲明均相同。核屬
    擴張或減縮應受判決事項之聲明，參諸前揭規定，應予准許
    ，合先敘明。
二、被告甲○○經合法送達，未於最後言詞辯論期日到場，核無
    民事訴訟法第386 條所列各款情形，爰依原告聲請，由其一
    造辯論而為判決。
乙、實體方面：
壹、原告方面：
一、原告起訴主張：被告乙○○、甲○○、丙○○等3 人，基於
    共同竊取原告財物之故意，於民國97年7 月5 日下午4 時許
    ，先由被告乙○○、甲○○藉口拜訪原告住家送水果之機會
    ，在新竹市○區○○里○○路452 巷1 之1 號3 樓，乘原告
    疏未注意之際，由被告乙○○在前開住所客廳桌子旁，竊取
    原告住家鑰匙一串，交由被告丙○○，由被告丙○○負責進
    入原告前開住所行竊，因丙○○不知原告住處，而由被告甲○○駕駛汽車搭載被告丙○○前往原告住處指認。嗣被告丙○○於97年7 月12日中午某時，趁原告上班不在家之機會，
    持上開被告乙○○竊得之鑰匙，侵入原告上開住處，竊取原
    告所有價值新臺幣（下同）約160,000 元之明朝羊脂白玉葫
    蘆1 個、價值約29,000元之扁形黃金項鍊1 條、價值約18,7
    50元之黃金手鐲1 只、價值約18,950元之心型項鍊1 條、價
    值約26,500元之玉珮項鍊1 條、價值共約18,750元之黃金戒
    指4 只、價值約5,438 元之黃金耳環1 付、價值約5,438 元
    之鞋型黃金墜子1 個、價值約27,500元之項鍊表1 只、價值
    約25,000元之藍寶石墜子1 個、價值約25,500元之藍寶石戒
    指1 只、價值約8,000 元之紫色戒指1 只、價值約16,000元
    之冰玉1 個，上開遭被告等所竊取之物品，價值總共約384,
    826 元。且因前開物品均為原告之父母所贈與，極具紀念價
    值，原告因擔憂原告之母發現前開物品遭竊，終日提心吊膽
    ，造成情緒焦慮、痛苦萬分，不僅影響日常生活作息，且因
    此就醫，爰請求精神慰撫金600,000 元，依民法第184 條、
    第185 條及第195 條第1 項規定提起本訴。
二、對被告答辯所為之陳述：被告乙○○於刑事部分偵查庭時已
    承認犯行。
三、訴之聲明：
(一)、被告等應連帶給付原告984,826元，即自起訴狀繕本送達翌
    日起至清償之日止，按週年利率百分之6 計算之利息。
(二)、原告願供擔保請准宣告假執行。
(三)、訴訟費用由被告負擔。
貳、被告方面：
一、被告甲○○部分：
(一)、被告甲○○經合法送達，未於最後言詞辯論期日到場，其先
    前到庭陳述略以：
    被告甲○○並未拿取原告之物品，毋需賠償。
(二)、答辯聲明：
  1.原告之訴駁回。
  2.訴訟費用由原告負擔。
二、被告乙○○部分：
(一)、被告乙○○並拿取原告之物品，也未拿到錢，出監之後若有
    找到工作，可以分期付款賠償。被告丙○○有無偷竊則不知
    情。
(二)、答辯聲明：
  1.原告之訴駁回。
  2.訴訟費用由原告負擔。
三、被告丙○○部分：
    被告甲○○、乙○○以渠等家中經濟狀況不佳為由，唆使其
    前往原告家中行竊，被告甲○○有交付原告家中鎖匙予被告
    丙○○，及告知原告之首飾財物置於何處，其行竊既遂後即
    將全部所得將交付予被告甲○○。刑事部分判決已經確定，
    對於刑事判決中記載被告丙○○所行竊之物品，以及原告所
    表示失竊物品之價值均無意見。
、法院之判斷：
一、經查：被告乙○○、甲○○、丙○○等3 人，因種植之西瓜
    作物收成不良，缺錢花用，被告乙○○、甲○○遂提議其友
    人原告丁○○先前曾將該值錢飾品典當借款給被告乙○○，
    住處應有值錢飾品，如竊得變賣以後，能讓家裡經濟環境轉
    為寬鬆。被告乙○○、甲○○、丙○○竟共同意圖為自己不
    法所有之竊盜犯意聯絡及行為分擔，接續於97年7 月5 日下
    午4 時許，先由被告乙○○、甲○○藉口拜訪原告丁○○住
    家送水果之機會，在新竹市○區○○里○○路452 巷1 之1
    號3 樓，乘原告丁○○不注意之際，由被告乙○○在客廳桌
    子旁，竊取原告丁○○住家鑰匙一串，然因被告丙○○不知
    原告丁○○住所，故由被告甲○○駕駛汽車搭載被告丙○○
    前往原告丁○○住處指認，被告丙○○遂於97年7 月12日中
    午某時，趁原告丁○○上班不在家之機會，持上開竊得之鑰
    匙，無故侵入原告丁○○上開住處，竊取原告丁○○所有共
    價值約60萬元之藍寶石戒指2 只、黃金飾品2 件、白金項鍊
    1 條、黃金戒指7 只、手鐲2 件、冰玉1 個、紅寶石戒指2
    只、藍寶石墜子1 個、金玉鐲2 個、白玉指1 只、行動電話
    1 支、耳環1 付、玉佩項鍊1 條、心型項鍊1 條、紫色戒指
    1 個、外幣紙鈔8 張等物得手。嗣被告丙○○遂將竊得之上
    揭物品均攜回被告甲○○位於新竹縣竹東鎮○○路353 巷87
    號住處交予被告甲○○，被告甲○○乃將竊得之贓物藏匿在
    上開住處後方一樓儲藏室內。嗣原告丁○○遲至97年7 月14
    日始驚覺住處珠寶遭竊，於翌日報警追查，為警於97年7 月
    29日，在被告甲○○、乙○○上開住處一樓儲藏室內扣得丁○○住家鑰匙1 串、藍寶石戒指2 只、黃金戒指3 只、白金
    項鍊1 條、黃金手鍊1 條、黃金項鍊1 條、冰玉1 個、紅寶
    石戒指2 只、藍寶石墜子1 個、行動電話1 支、耳環1 付、
    玉佩項鍊1 條、心型項鍊1 條、紫色戒指1 個、外幣紙鈔8
    張（另遭竊之白玉玉佩、黃金扁型項鍊、黃金手鐲各1 個、
    黃金戒指4 只均未扣案），經本院97年度易字第757 號刑事
    判決判處被告乙○○共同犯竊盜罪，處有期徒刑捌月；被告
    甲○○共同犯竊盜罪，累犯，處有期徒刑陸月，如易科罰金
    ，以新臺幣壹仟元折算壹日。被告丙○○犯侵入住宅罪，累
    犯，處有期徒刑參月；又共同犯竊盜罪，累犯，處有期徒刑
    捌月；並有本院97年度易字第757 號刑事判決可佐，經本院
    依職權調閱前開刑事卷宗全卷查明屬實。原告主張被告乙○○、甲○○、丙○○共同竊取其財物等情，堪信為真實。
二、按因故意或過失，不法侵害他人之權利者，負損害賠償責任
    ；數人共同不法侵害他人之權利者，連帶負損害賠償責任；
    負損害賠償責任者，除法律另有規定或契約另有訂定外，應
    回復他方損害發生前之原狀。因回復原狀而應給付金錢者，
    自損害發生時起，加給利息。不能回復原狀或回復顯有重大
    困難者，應以金錢賠償其損害。應付利息之債務，其利率未
    經約定，亦無法律可據者，週年利率為百分之五。民法第18
    4 條第1 項前段、第185 條第1 項前段、第213 條第1 項、
    第2 項、第215 條、第203 條分別定有明文。茲就原告請求
    之損害賠償項目審酌如後：
(一)、失竊物品之損害384,826元：
    原告主張被告乙○○、甲○○、丙○○竊取原告所有價值約
    160,000 元之明朝羊脂白玉葫蘆1 個、價值約29,000元之扁
    形黃金項鍊1 條、價值約18,750元之黃金手鐲1 只、價值約
    18,950元之心型項鍊1 條、價值約26,500元之玉珮項鍊1 條
    、價值共約18,750元之黃金戒指4 只、價值約5,438 元之黃
    金耳環1 付、價值約5,438 元之鞋型黃金墜子1 個、價值約
    27,500元之項鍊表1 只、價值約25,000元之藍寶石墜子1 個
    、價值約25,500元之藍寶石戒指1 只、價值約8,000 元之紫
    色戒指1 只、價值約16,000元之冰玉1 個，上開遭被告等所
    竊取之物品，價值總共約384,826 元。經查，本件被告乙○○、甲○○、丙○○為警查獲時，在被告甲○○、乙○○上
    開住處一樓儲藏室內扣得原告丁○○住家鑰匙1 串、藍寶石
    戒指2 只、黃金戒指3 只、白金項鍊1 條、黃金手鍊1 條、
    黃金項鍊1 條、冰玉1 個、紅寶石戒指2 只、藍寶石墜子1
    個、行動電話1 支、耳環1 付、玉佩項鍊1 條、心型項鍊1
    條、紫色戒指1 個、外幣紙鈔8 張，已於警查獲當日（98年
    7 月29日）全數發還原告丁○○，有新竹市警察局第一分局
    98 年5月25日竹市警一分偵字第0980011084號函暨檢附之偵
    破報告、扣押物品目錄表、贓證物領據在卷可稽，另遭竊之
    白玉玉佩、黃金扁型項鍊、黃金手鐲各1 個、黃金戒指4 只
    均未扣案，亦有本院97年度易字第757 號刑事判決足憑，原
    告就所主張價值18,950元之心型項鍊1 條、價值約26,500元
    之玉珮項鍊1 條、價值約5,438 元之黃金耳環1 付、價值約
    5,43 8元之鞋型黃金墜子1 個、價值約27,500元之項鍊表1
    只、價值約25,000元之藍寶石墜子1 個、價值約25,500元之
    藍寶石戒指1 只、價值約8,000 元之紫色戒指1 只、價值約
    16,000元之冰玉1 個，亦係被告乙○○、甲○○、丙○○所
    竊取而尚未發還原告等情，亦未能舉證，是以原告此部分主
    張，尚難信為真實。又原告於警詢中陳稱其尚未追回之財物
    價值約20萬元，按89年2 月9 日修正之民事訴訟法第222 條
    第2 項增訂，當事人已證明受有損害而不能證明其數額或證
    明顯有重大困難者，法院應審酌一切情況，依所得心證定其
    數額，該增訂含有證明責任規範存在價值，損害額證明極度
    困難時，法院基於全辯論意旨及調查證據結果，仍不能獲得
    損害賠償額確信時，俾使權利容易實現，減輕損害額證明之
    舉證責任（最高法院93年台上字第2213號裁判意旨可資參照
    ）。原告就其尚未追回之白玉玉佩、黃金扁型項鍊、黃金手
    鐲各1 個、黃金戒指4 只之價值均未能具體舉證證明，上開
    物品亦因未查獲現不知去向而無從鑑定，且無法回復原狀，
    本院審酌上開未追回之白玉玉佩、黃金扁型項鍊、黃金手鐲
    各1 個、黃金戒指4 只之價值，應以原告於警詢中亦陳稱其
    尚未追回之財物價值約20萬元，較符合常情，即應以20萬元
    計算尚未追回之白玉玉佩、黃金扁型項鍊、黃金手鐲各1 個
    、黃金戒指4 只之價值為適當，原告雖主張其因被告乙○○
    、甲○○、丙○○竊取其財物之損害，於20萬元之範圍內為
    適當，應予准許，逾此範圍之金額部分尚屬過高，自不足採
    ，應予駁回。
(二)、次按不法侵害他人之身體、健康、名譽、自由、信用、隱私
    、貞操，或不法侵害其他人格法益而情節重大者，被害人雖
    非財產上之損害，亦得請求賠償相當之金額。其名譽被侵害
    者，並得請求回復名譽之適當處分，民法第195 條第1 項固
    有明文，然依上開規定之文義解釋，被害人得請求非財產上
    之損害賠償者，僅限於「身體、健康、名譽、自由、信用、
    隱私、貞操」或「其他人格法益而情節重大者」為限，是財
    產法益之損害，自無從援引上開規定請求賠償。原告主張被
    告乙○○、甲○○、丙○○竊取原告之財物，進而致原告於
    生活中產生焦慮，甚而因此就醫，為此依據民法第184 條第
    1 項前段、第195 條第1 項之規定，請求被告乙○○、甲○○、丙○○連帶給付精神慰撫金600,000 元云云，然而被告
    乙○○、甲○○、丙○○係竊取原告之財物，被告等所侵害
    者係原告之財產法益，而未及上開規定所言之人格法益，故
    原告依上開規定主張其受有非財產上損害，進而請求被告等
    連帶賠償其精神慰撫金，為無理由，應予駁回。
(三)、又因回復原狀而應給付金錢者，自損害發生時起，加給利息
    。應付利息之債務，其利率未經約定，亦無法律可據者，週
    年利率為百分之五。民法第213 條第2 項、第203 條定有明
    文。原告起訴主張被告等應連帶給付原告984,826 元，及自
    起訴狀繕本送達翌日起至清償之日止，按週年利率百分之6
    計算之利息，惟揆諸前揭規定，原告就其請求法定遲延利息
    部分，應以週年利率百分之5 為當，超過週年利率百分之5
    部分，即無理由，應予駁回。
三、綜上所述，原告依侵權行為損害賠償之法律關係，求為被告
    乙○○、甲○○、丙○○連帶給付原告200,000 萬元，及自
    起訴狀繕本送達（被告乙○○、甲○○經寄存送達於98年1
    月20日生效、被告丙○○則於98年1 月7 日送達，則應以98
    年1 月20日為送達日）之翌日即98年1 月21日起至清償日止
    ，按法定週年利率百分之5 計算之遲延利息，為有理由，應
    予准許。逾此部分之請求，尚屬無據，應予駁回。
四、本件所為原告勝訴判決係命給付金額未逾500,000元之判決
    ，依民事訴訟法第389條第1項第5款規定，爰不待原告聲請
    應依職權宣告假執行。至原告其餘假執行之聲請則因敗訴而
    失所依附，應併予駁回。
五、本件為判決之基礎已臻明確，兩造其餘之攻擊或防禦方法及
    證據，經本院斟酌後，認為均不足以影響本判決之結果，亦
    與本案爭點無涉，自無逐一詳予論駁之必要，併此敘明。
六、據上論結，原告之訴為一部有理由、一部無理由，依民事訴
    訟法第79條、第85條第2 項、第385 條第1 項前段、第389
    條第1 項第5 款，判決如主文。
中    華    民    國    99    年    5     月    19    日
                  民事第一庭    法  官  林麗玉
以上正本係照原本作成。
如對本判決上訴，須於判決送達後20日內向本院提出上訴狀。
中    華    民    國    99    年    5     月    19    日
                                書記官  鄭明枝

司法院資訊處製作；財團法人民間司法改革基金會備份。
